【裁判字號】    99,事聲,18
【裁判日期】    990517
【裁判案由】    返還提存物
【裁判全文】
臺灣新竹地方法院民事裁定              99年度事聲字第18號
異  議  人  隆豐營造股份有限公司
法定代理人  甲○○
相  對  人  台松電器販賣股份有限公司
法定代理人  乙○○
代  理  人  陳和貴律師
            楊益昇律師
上列當事人間聲請返還提存物事件，異議人對於民國99年4月28
日本院司法事務官所為99年度司聲字第134號裁定聲明異議，本
院裁定如下：
    主  文
原裁定廢棄。
相對人原聲請駁回。
聲請程序費用由相對人負擔。
    理  由
一、按訴訟終結後，供擔保人證明已定20日以上之期間，催告受
    擔保利益人行使權利而未行使者，或法院依供擔保人之聲請
    ，通知受擔保利益人於一定期間內行使權利並向法院為行使
    權利之證明而未證明者，法院應依供擔保人之聲請，以裁定
    命返還其提存物，民事訴訟法第104條第1項第3款定有明文
    。此項規定，於其他依法令供訴訟上之擔保者準用之，同法
    第106條規定甚明。又「訴訟終結後，受擔保利益人，逾民
    事訴訟法第104條第1項第2款20日以上之期間而未行使其權
    利時，若在供擔保人向法院為返還提存物或保證書之聲請之
    後，始行使其權利者，仍應認為受擔保利益人未在前開期間
    內行使其權利」；「訴訟終結後，受擔保利益人雖逾民事訴
    訟法第106條準用同法第104條第1項第2款規定之20日以上之
    期間始行使其權利，惟其行使權利如係在供擔保人向法院為
    返還提存物之聲請之前者，仍與在前開期間內行使權利有同
    一之效力，非謂一逾該期間即生失權之效果」，分別有最高
    法院72年台抗字第181號判例、90年台抗字第282號裁定要旨
    可參。
二、相對人原聲請意旨略以：兩造間請求返還履約保證金事件，
    相對人前遵本院97年度裁全字第531號民事裁定為擔保假扣
    押，曾提供新臺幣（下同）2,518,000元為擔保金，並以本
    院97年度存字第494號提存事件提存在案，茲聲請人已撤回
    假扣押執行，該事件業經終結，並已定20日以上期間催告受
    擔保利益人即異議人行使權利而未行使，乃請求返還擔保金
    等語。
三、異議意旨略以：異議人於收受相對人臺北重南郵局000001號
    催告行使權利存證信函後，即已依法對相對人提起因假扣押
    事件致異議人受有損害之賠償訴訟，現已繫屬於臺灣板橋地
    方法院，證明異議人並未有不行使權利之情事，相對人依法
    不得取回擔保金，為此提出異議。
四、經查，相對人依本院97年度裁全字第531號假扣押裁定，提
    供2,518,000元為擔保金提存（本院97年度存字第494號提存
    事件），經本院97年度執全字第301號囑託臺灣臺北地院以
    98年度司執全助字第190號執行假扣押在案，相對人復撤回
    該假扣押執行之聲請等情，有上開提存書、本院民國98年12
    月23日函文在卷可佐（見司聲卷聲證一、附件二）；又相對
    人委託臺灣國際專利法律事務所於99年1月4日以臺北重南郵
    局存證號碼000001存證信函，催告異議人就上開假扣押之執
    行，於收受信函後21日內依法行使權利，異議人已於99年1
    月5日收受該存證信函之送達，亦有該存證信函、臺灣郵政
    掛號郵件收件回執附卷可稽（見司聲卷聲證三、附件三），
    堪信為真實。且異議人係於99年2月4日向臺灣臺北地方法院
    對相對人提起損害賠償訴訟，主張上開假扣押之執行程序自
    始不當，再經臺灣臺北地方法院以99年度審訴字第1527號民
    事裁定移送臺灣板橋地方法院，亦據異議人提出民事起訴狀
    、臺灣臺北地方法院民事裁定為憑（見事聲卷附件1號），
    然相對人遲至99年3月18日始向本院聲請返還提存物（見本
    院收狀戳章），可知異議人行使權利雖已逾相對人所定催告
    期限，但係在相對人向法院為返還提存物之聲請之前，依前
    揭最高法院裁判意旨，仍與在前開期間內行使權利有同一效
    力。異議人既已合法行使權利，相對人聲請返還提存物即與
    上開法定要件不合，不應准許。從而，本院司法事務官所為
    准予返還提存物之裁定，容有未洽，異議意旨指摘原裁定不
    當，求予廢棄，為有理由，應由本院予以廢棄，更為裁定如
    主文第二項所示。
五、據上論結，本件異議為有理由，依民事訴訟法第240條之4第
    3項前段，裁定如主文。
中    華    民    國    99    年    5     月    17    日
                     民事第二庭   法  官  梁智賢
以上正本證明與原本無異。
如不服本裁定，應於送達後10日內向本院提出抗告狀，並繳納抗
告費新臺幣1,000元。
中    華    民    國    99    年    5     月    17    日
                                  書記官  黃詩傑

司法院資訊處製作；財團法人民間司法改革基金會備份。
